【裁判字號】    99,上易,590
【裁判日期】    991125
【裁判案由】    恐嚇
【裁判全文】
臺灣高等法院臺南分院刑事判決         99年度上易字第590號
上  訴  人
即  被  告  許延成
上列上訴人因恐嚇案件，不服臺灣臺南地方法院99年度易字第87
7號中華民國99年8月11日第一審判決（起訴案號：臺灣臺南地方
法院檢察署98年度偵字第16879號），提起上訴，本院判決如下
：
    主  文
上訴駁回。
    事  實
一、緣陳楊素靜在臺南市○○○路○段133巷20號經營麵攤生意
    ，蔡連發為隔壁鄰居，陳楊素靜之常客「阿弟仔」與蔡連發
    因事生有嫌隙，民國98年10月23日晚間，「阿弟仔」與蔡連
    發再次發生口角不快，蔡連發因在該處附近巷口開設店面經
    營滷味生意，懷疑「阿弟仔」係替陳楊素靜出面故意尋釁，
    乃打電話委請友人許延成前來處理。詎許延成不分青紅皂白
    ，逕認「阿弟仔」多次向蔡連發挑釁係陳楊素靜所唆使，於
    同年月24日凌晨1時許，抵達陳楊素靜經營之麵攤後，竟基
    於恐嚇之犯意，先以三字經大聲辱罵陳楊素靜（所涉公然侮
    辱部分，業經撤回告訴，由檢察官另為不起訴處分），緊接
    恫稱「要吵架傳人來吵架（台語）」、「生意不用作了（台
    語）」等加害自由、財產之言語，致陳楊素靜心生畏懼，隨
    即打電話報警處理，而查獲上情。
二、案經陳楊素靜訴由臺南市警察局第一分局報請臺灣臺南地方
    法院檢察署檢察官偵查起訴。
    理  由
壹、程序部分
    按被告以外之人於審判外之陳述，雖不符刑事訴訟法第159
    條之1至第159條之4傳聞證據得為證據之例外規定，而經當
    事人於審判程序同意作為證據，法院審酌該言詞陳述或書面
    陳述作成時之情況，認為適當者，亦得為證據。當事人、代
    理人或辯護人於法院調查證據時，知有第159條第1項不得為
    證據之情形，而未於言詞辯論終結前聲明異議者，視為有前
    項之同意，此觀刑事訴訟法第159條之5規定甚明。本件檢察
    官及被告於本院準備程序及審理時對於本件判決所引用之書
    面及非書面等證據資料之證據能力，均表示同意做為證據（
    見本院卷第18、29頁），且於本院逐一提示後，迄於言詞辯
    論終結前均未聲明異議，經審酌該等證據作成之情況，核無
    違法取證或其他瑕疵，認為以之作為本案之證據亦屬適當，
    自有證據能力。
貳、實體部分：
一、訊據被告固坦承有於上開時間，至陳楊素靜之麵攤找陳楊素
    靜理論，惟矢口否認犯行，辯稱：我到場時是很不客氣，有
    說「看三小（台語）」、「要吵架傳人來吵架（台語）」這
    些話，但是沒有說恐嚇的話，是與陳楊素靜一句來、一句去
    ，陳楊素靜在警局時，還可以與警方談笑，是警察要陳楊素
    靜以心生畏懼為由提告，陳楊素靜根本沒有心生畏懼云云。
    經查：
  (一)陳楊素靜在臺南市○○○路○段133巷20號經營麵攤生意，
    與蔡連發係鄰居關係，陳楊素靜之常客「阿弟仔」與蔡連發
    因事生有嫌隙，98年10月23日晚間，「阿弟仔」與蔡連發再
    次發生口角不快，蔡連發因在該處附近開設店面經營滷味生
    意，懷疑「阿弟仔」係替陳楊素靜出面故意尋釁，乃致電被
    告到場等情，業據被告坦承在卷，並經證人蔡連發、陳楊素
    靜於警詢及原審證述無訛，此部分事實，堪以認定。
  (二)被告接獲蔡連發通知，於98年10月24日凌晨1時許，抵達陳
    楊素靜經營之麵攤後，先以三字經大聲辱罵陳楊素靜，復吆
    喝：「要吵架傳人來吵架（台語）」、「生意不用作了」等
    語之事實，業據證人陳楊素靜於警詢時證稱：案發當天麵攤
    收攤時，被告當著我的面以台語大聲辱罵「看三小」、「生
    意不用作了」、「傳出來冤」、「多大都傳出來冤」，並罵
    我三字經，我聽到時心生畏懼，我怕他對我不利或破壞麵攤
    ，立即打電話報警等語（見警卷第1頁反面）；又於偵訊時
    亦為相同之證詞（見偵卷第12頁）；復於原審結證：當時我
    正在收攤，被告到時說話很大聲，說「要吵架傳人來吵架、
    你們生意不用作了（台語）」，被告大小聲後，我會害怕，
    趕快打電話到派出所等語（見原審卷第22頁及反面）。又證
    人即案發當時在場幫忙之陳楊素靜大姊魏楊素珍於警詢、偵
    查時亦證稱：被告一過來就大聲嗆聲說傳人出來（見警卷第
    10頁）；當時被告對陳楊素靜嗆聲說傳人出來，不讓我們做
    生意，還罵一些三字經（見偵卷第13頁）等語；於原審亦證
    稱：案發當天我在洗碗，幫忙收拾東西，被告到時我沒注意
    到，他大小聲才看到，他先罵三字經，罵完後說「生意不用
    作了、找人出來冤（台語）」，陳楊素靜就直接報警，我們
    會怕，被告那麼大聲，且時間已經晚了，我們從沒碰過這種
    情形，當然會怕，被告當天也有說「你看三小（台語）」等
    語（見原審卷第27頁及反面）。證人陳楊素靜、魏楊素珍歷
    次所述一致，且互核相符，參以被告亦自承其當時語氣不善
    ，有對陳楊素靜說「看三小（台語）」、「要吵架傳人來吵
    架（台語）」等語，足徵證人陳楊素靜、魏楊素珍所述，應
    係真實。反觀證人蔡連發於原審所證：當時被告沒有跟陳楊
    素靜大小聲，只是笑著問說「不是要邀人家吵架，怎麼不找
    人來了」而已，也沒有以三字經罵陳楊素靜云云，證人蔡連
    發所證不但與被告所供承情形不同，且如被告是笑著問告訴
    人陳楊素靜，告訴人陳楊素靜又何必報警？證人蔡連發所證
    殊有違常情，顯係迴護被告之詞，自無可採信。
  (三)又本件案發當時係深夜凌晨時分，陳楊素靜一人經營麵攤，
    僅委請胞姐魏楊素珍幫忙，被告到場不分青紅皂白，先以三
    字經大聲辱罵陳楊素靜，繼而斥喝「要吵架傳人來吵架（台
    語）」、「生意不用作了（台語）」等語，語氣兇惡，面目
    不善，且言語內容隱有影響陳楊素靜營業自由之意，衡情，
    陳楊素靜擔心個人之財產或自由安全受到不利，感到畏懼，
    因而報警處理，甚符常理，證人蔡連發於原審亦證稱：陳楊
    素靜一個女子，碰到這種情形，當然會找警察等語（見原審
    卷第26頁反面），足見被告所為言語，客觀上已足令一般人
    均認已危及本身之自由、財產，構成惡害之通知，從而，被
    告所為，自已使陳楊素靜因此心生畏懼。
  (四)又陳楊素靜突遭被告到場尋事，不甘受辱，過程中，縱予以
    言語回應，並無違常理，此與陳楊素靜內心是否受驚害怕，
    係屬二事，況由陳楊素靜立即報警處理之客觀事實可知，陳
    楊素靜當時確實無力應付現場狀況，擔心受怕而有所不安，
    始求助警方，被告以其當時與陳楊素靜言語上一來一往為由
    ，抗辯陳楊素靜並未心生畏懼，尚非可採。至被告另辯稱陳
    楊素靜在警局時與警方談笑，警察慫恿陳楊素靜以心生畏懼
    為由提告乙節，因證人陳楊素靜於原審業已證稱：當天我打
    電話過去，警員問我，我說我會害怕，我要報案，之後，警
    察才說這是心生畏懼，可以報案，碰到這種情形，當下我就
    是會害怕…是到派出所後，警員才有這樣的說法，但是在現
    場當下，我確實會害怕，如果警員沒有這樣講，我還是會提
    告，當天我就是害怕，會緊張等語甚明（見原審卷第22頁反
    面至23頁），足見陳楊素靜報警處理，係對被告所為心生不
    安全之感所致，至於事後是否提告追究、在警局與警方有無
    談笑互動等，均與客觀上判斷一般人在遭逢陳楊素靜案發當
    時相同情況是否心生畏怖之感無涉！，被告未能省思自身所
    為，一味歸咎警方辦案方式不當，核無可採。
  (五)綜上，本件事證已臻明確，被告犯行，足堪認定，應依法論
    科。
二、被告以「要吵架傳人來吵架（台語）」、「生意不用作了」
    等加害他人自由、財產之惡害通知陳楊素靜，致陳楊素靜心
    生畏懼，核被告所為，係犯刑法第305條之恐嚇危害安全罪
    。
三、原審依調查證據結果，以被告所為罪證已明確，因而適用刑
    法第305條、第41條第1項前段，刑法施行法第1條之1之規定
    ，並審酌被告未明究理，僅憑個人臆測，即認「阿弟仔」與
    蔡連發不快係陳楊素靜所唆使，因而出言恫嚇陳楊素靜，有
    失理性，所為甚是不當，且犯後否認犯行，態度難謂良好，
    惟考量雙方於案發後隨即達成和解，陳楊素靜並具狀撤回告
    訴，表明不予追究，有和解書、撤回告訴狀可稽（見警卷第
    15、16頁），及犯罪情節，所生危害等一切情狀，量處拘役
    三十日，並諭知易科罰金之折算標準，以資懲儆。本院經核
    原判決認事用法俱無不合，量刑亦稱妥適。被告上訴意旨仍
    執前詞，辯稱其無恐嚇犯行，因而指摘原判決不當，非有理
    由，應予駁回。
據上論結，應依刑事訴訟法第368條，判決如主文。
本案經檢察官郭珍妮到庭執行職務。
中    華    民    國    99    年    11    月    25    日
                  刑事第四庭    審判長法  官  吳志誠
                                      法  官  吳森豐
                                      法  官  彭喜有
以上正本證明與原本無異。
不得上訴。
                                      書記官  黃子起
中    華    民    國    99    年    11    月    25    日

司法院資訊處製作；財團法人民間司法改革基金會備份。
